【裁判字號】    96,交聲,411
【裁判日期】    970131
【裁判案由】    聲明異議
【裁判全文】
臺灣臺南地方法院交通事件裁定         96年度交聲字第411號
移送機關    交通部公路總局嘉義區監理所麻豆監理站
異議人即
受處分人    甲○○
上列受處分人因違反道路交通管理處罰條例案件，對於交通部公
路總局嘉義區監理所麻豆監理站民國96年4月30日所為之裁決處
分（處分案號：麻監裁罰字第裁75-Z00000000號），聲明異議，
本院裁定如下：
    主  文
原處分撤銷。
甲○○不罰。
    理  由
一、原處分意旨略以：異議人即受處分人甲○○（下稱異議人）
    遭警舉發，於民國（下同）96年3月26日3時02分，駕駛牌照
    號碼072-FB號大客車，於國道1號南下90.8公里處，因行車
    速度時速115公里，超過規定最高速限時速100公里，遭警舉
    發，嗣經交通部公路總局嘉義區監理所麻豆監理站（下稱移
    送機關）依道路交通管理處罰條例第33條第1項第1款、第63
    條第1項等規定，裁處罰鍰新臺幣3,500元，並記違規點數1
    點。
二、本件聲明異議意旨略以：異議人駕駛公司營業大客車，遵守
    公司規定時速行駛，並未超越行程記錄器路碼卡刻劃時速
    100公里之限制，並南北全程均以遭員警測速攔下之速度行
    駛，此有路碼卡之資料判讀之，且均未遭固定式測速器舉發
    超速。況若質疑或否定行車紀錄器之紀錄資訊，交通部何以
    要求大客車安裝行車紀錄器？異議人對上開裁處不服，為此
    聲明異議等語。
三、按汽車行駛於高速公路，不遵使用限制，行車速度超過規定
    之最高速限，處汽車駕駛人新台幣三千元以上六千元以下罰
    鍰，並記違規點數1點；大型車超過最高速限未滿二十公里
    者處罰鍰三千五百元。道路交通管理處罰條例第33條第1項
    第1款、第63條第1項暨違反道路交通管理事件統一裁罰基準
    表第33條第1項第1款分別定有明文。又行政機關就其行使之
    行政程序，應依職權調查證據，對當事人有利及不利事項應
    一律注意，並應斟酌全部陳述與調查事實及證據之結果，依
    論理及經驗法則判斷事實，此觀行政程序法第9條之規定甚
    明。
四、經查：
（一）異議人遭警舉發，駕車於上開時、地，經雷達槍測定時速
      115公里，有超過規定最高時速100公里15公里之違規行為
      ，固有內政部警政署國道公路警察局96年3月26日公警局
      交字第Z00000000號舉發違反道路交通管理事件通知單1份
      附卷可稽。
（二）惟異議人辯稱其並無超速之違規行為，其遭員警攔查時，
      曾提出行車紀錄器之紀錄為證等語。經本院依職權傳訊舉
      發員警李韋慶、賴弘敏於96年7月5日到庭作證，證人李韋
      慶、賴弘敏均證稱：異議人當場確實有提出行車紀錄器之
      資料欲佐證並無超速違規行為，惟證人賴弘敏竟證稱：「
      （法官問：你們看行車紀錄器的紀錄如何？）因我們非專
      業人士，不曉得他的行車紀錄器的紀錄如何。」等語（見
      本院97年7月5日訊問筆錄），衡以證人李韋慶、賴弘敏職
      司舉發交通違規事件，對行車紀錄器的紀錄資料可能有利
      於行為人一節自不得諉為不知，依行政程序法第9條之規
      定，就此資料自應一併注意，惟竟置之不論，單以雷射槍
      之測速結果作為異議人有超速違規行為之憑證，其等之舉
      發程序，顯有違誤。因此，異議人辯稱於上開時、地並無
      超速行駛之違規行為，並非無據；此外，復查無其他積極
      證據足資證明異議人確有本件裁決書所指之違規行為，則
      移送機關遽以裁罰，自有未洽。
五、綜上所述，異議人之異議為有理由，原處分於法尚有未合，
    自應由本院裁定將原處分撤銷，並另為異議人不罰之諭知，
    以資適法。
六、據上論斷，應依道路交通管理處罰條例第87條第2項、道路
    交通案件處理辦法第20條前段，裁定如主文。
中    華    民    國    97    年    1     月    31    日
                      交通法庭  法  官  陳淑勤
以上正本證明與原本無異。
如不服本裁定應於送達後5日內向本院提出抗告狀。
                                書記官  陳金堂
中    華    民    國    97    年    1     月    31    日


司法院資訊處製作；財團法人民間司法改革基金會備份。
